最高法院刑事判決　　　　　　　　　　　　　　　八十八年度台上字第二一六○號
　　上訴人　台灣高等法院花蓮分院檢察署檢察官
　　被　告　甲○○
右上訴人因被告殺人未遂案件，不服台灣高等法院花蓮分院中華民國八十八年二月十
九日第二審更審判決（八十七年度上重更(一)字第七六號，起訴案號：台灣台東地方法
院檢察署八十六年度偵字第二一二六號），提起上訴，本院判決如左：
    主  文
上訴駁回。
    理  由
按刑事訴訟法第三百七十七條規定：上訴於第三審法院，非以判決違背法令為理由，
不得為之。是提起第三審上訴，應以原判決違背法令為理由，係屬法定要件。如果上
訴理由狀並未依據卷內訴訟資料，具體指摘原判決不適用何種法則或如何適用不當，
或所指摘原判決違法情事，顯與法律規定得為第三審上訴理由之違法情形，不相適合
時，均應認其上訴為違背法律上之程式，予以駁回。本件原判決維持第一審諭知被告
甲○○殺人未遂部分無罪之判決，駁回檢察官在第二審之上訴，係以公訴意旨略稱：
洪嘉鴻、陳國豐等人於民國八十四年九月三十日下午五時許，因細故與顏伯軒、陳慶
、李昆育等人在台北市○○路泡沫紅茶店發生衝突。雷雲霄向被告報告後，被告乃
指示雷雲霄等人約集對方至台北市南港區玉成公園談判，並囑周世強、雷雲霄、陳國
豐、林遵信、陳昭鑫及綽號「阿倫」之男子等人，攜二把九○制式手槍至該公園教訓
對方。在陳嘉榮、呂泓毅、洪嘉鴻、張弘翰、陳瑞凱、蘇志偉等人到場後，由陳國豐
出面指認對方，林遵信及綽號「阿倫」之男子，各持乙把九○制式手槍，基於不確定
之殺人故意，在該公園內，往對方聚集處，以邊走邊開槍之方式，連開十餘槍，僅擊
中陳慶手部造成左尺骨末端開放性骨折，始倖免於難。槍擊後，周世強等人，旋返
台北市○○路向被告報告，被告又指示周世強等人搭車前往高雄市左營區某處隱匿，
以規避警方查緝，因認被告涉有刑法第二百七十一條第二項、第一項、槍砲彈藥刀械
管制條例第七條第四項、第十一條第三項之罪嫌等情。惟質之被告弗承殺人未遂犯行
，並辯稱：周世強把公司車開走，不知其開往何處做何事等語。經查：雷雲霄、陳國
豐、林遵信、洪嘉鴻等人固於警訊中指供：案發前曾向被告報告，被告指示去教訓對
方一番，討回公道等語；其所稱「教訓一番、討回公道」，是否有殺人之犯意，原即
堪質疑﹖且此事肇因於洪嘉鴻之女友被人調戲，尚非深仇大恨，被告應無授意雷雲霄
等人殺害對方之必要。又林遵信、呂泓毅等人於警訊中雖又指稱：被告曾調度二支槍
給周世強保管使用等語。然事後則改謂：槍枝係周世強所提供者，或謂不識被告其人
，今槍枝復未扣案，究係何種槍枝亦無從證實，難認被告係提供槍枝殺人之共犯。其
被訴非法持有槍彈殺人尚屬不能證明，已詳其證據取捨及得心證之理由。所為論斷
，俱有卷內證據資料足憑，從形式上觀察，原判決並無違背法令之情形存在。查共同
正犯之所以應對其他共同正犯所實施之行為負其全部責任者，以就其行為有犯意之聯
絡為限，若他犯所實施之行為，超越原計畫之範圍，而為其所難預見者，則僅應就其
所知之程度，令其負責，未可概以共同正犯論處。洪嘉鴻因女友遭人調戲而與顏伯軒
等人發生衝突，被告知情後即囑周世強、林遵信、綽號「阿倫」等人「教訓對方一番
，以便討回公道」，當無殺人之犯意聯絡，不意林遵信及綽號「阿倫」竟基於不確定
之殺人故意，持槍掃射，擊中陳慶之手部，應係超越被告原計畫之範圍，而為其先
前所難以預見，自難令負共同殺人之罪責。況取捨證據與證據證明力如何，均屬事實
審法院得自由判斷之職權，原判決就此項自由裁量之行使，已述其論據，尚無悖於
證據法則，自亦不得任指其為違法。又依法應於審判期日調查之證據未予調查，係指
與待證事實有重要之關係，在客觀上有其調查之必要性者而言，若非此所稱之證據而
未予調查者，本不屬於上開應調查證據之範圍，當亦不生訴訟程序違背法令之問題。
又法院固應依職權調查證據，但並無蒐集證據之義務，刑事訴訟法第三百七十九條第
十款規定應於審判期日調查之證據而未予調查之違法，解釋上應不包括蒐集證據在內
，其調查之範圍，以審判中案內所存在之一切證據為限，案內所不存在之證據，即不
得責令法院為發現真實，應依職權從各方面詳加蒐集證據。本案行兇之槍彈並未扣案
，則該等槍彈究為何人所有，交予何人使用﹖究為九○手槍，抑為四五手槍﹖被害人
之傷勢為何種子彈所傷﹖何以必須住院五天，若不就醫，有無生命危險等等。或與待
證事實無重要之關係，在客觀上無調查之必要性，或非事實審法院應依職權蒐集證據
之事項。上訴意旨置原判決上開明確論斷於不顧，對原審採證、認事及證據證明力之
審判職權行使，任憑己見，漫指原判決違法。然其所指摘者均為單純事實上之爭辯，
要非適法之第三審上訴理由。是上訴意旨所指摘原判決違法情事，顯與法律規定得為
第三審上訴理由之違法情形，不相適合。揆諸首開說明，其上訴為違背法律上之程式
，應予駁回。
據上論結，應依刑事訴訟法第三百九十五條前段，判決如主文。
中      華      民      國    八十八    年      四      月    二十九    日
                              最高法院刑事第六庭
                                  審判長法官  紀  俊  乾
                                        法官  楊  商  江
                                        法官  黃  正  興
                                        法官  丁  錦  清
                                        法官  賴  忠  星
      右正本證明與原本無異
                                              書  記  官
中      華      民      國    八十八    年      五      月      三      日
